【裁判字號】    88,交聲,477
【裁判日期】    890131
【裁判案由】    違反道路交通管理處罰條例聲明異議
【裁判全文】
臺灣臺北地方法院交通事件裁定                    八十八年度交聲字第四七七號
    異議人即
    受處分人  甲○○
右列受處分人因違反道路交通管理處罰條例案件，對於台北市交通事件裁決所中華民
國八十八年七月二十六日所為之處分 (原處分案號：北市交裁字第一四０二九三七號
、第0000000號），聲明異議，本院裁定如左：
    主      文
異議駁回。
    理      由
一、按汽車行駛高速公路，應依速限標誌指示，高速公路交通管制規則第五條第一項
    前段定有明文，又汽車行駛高速公路不得有不服從公路警察或依法執行交通稽查
    任務人員之指揮或稽查取締而逃逸之行為，高速公路交通管制規則第九條第一項
    第十二款亦定有明文，再汽車在高速公路行駛途中，不得驟然或任意變換車道，
    如欲超越前車或變換車道時，應先顯示方向燈告知前後車輛，並保持安全距離及
    間隔，方得超越或變換車道，高速公路交通管制規則第十一條亦定有明文，又汽
    車行駛高速公路，不得在路肩上行駛或利用路肩超越前車或倒車，高速公路交通
    管制規則第九條第一項第二款定有明文，而汽車行駛於高速公路，而不遵管制之
    規定者，處汽車駕駛人新台幣（以下同）三千元以上六千元以下罰鍰，道路交通
    管理處罰條例第三十三條第一項定有明文，而汽車駕駛人駕駛汽車違反道路交通
    管理處罰條例第三十三條規定者，除應依該條所規定之罰鍰處罰外，並予記違規
    點數一點，道路交通管理處罰條例第六十三條第一項第一款亦定有明文，易言之
    ，如汽車駕駛人在高速公路駕駛汽車，有不依速限標誌指示超速行駛，而為警察
    稽查取締時，不服從警察之稽查取締而逕自逃逸，並於為警追躡途中，未先顯示
    方向燈告知前後車輛，並保持安全距離及間隔，而任意變換車道，並行駛於路肩
    者，因其係先後違反前揭高速公路交通管制規則第五條第一項前段、第九條第一
    項第十二款、第十一條、第九條第一項第二款規定，而先後該當於道路交通管理
    處罰條例第三十三條第一項規定之構成要件四次，主管機關可乃依道路交通管理
    處罰條例第三十三條第一項規定對行為人為四次之處罰（罰鍰金額分別計算），
    並依同條例第六十三條第一項第一款規定並予記違規點數四點。
二、本件受處分人即異議人甲○○於民國八十八年三月二十七日凌晨三時五十八分許
    ，駕駛車號ＣＤ－九０八八號自用小客車，沿國道一號道路即中山高速公路南下
    行駛，途經南下二十公里又二百公尺處（即在內湖交流道與建國北路交流道之間
    ），該處速限為九十公里，竟以一百十五公里之速度超速行駛，而為內政部警政
    署國道公路警察局第一警察隊（以下稱國道一隊）汐止分隊員警乙○○、丙○○
    以警車上之測速雷達測得超速，並開啟警車上之警報器及揚起指揮棒要求受處分
    人停車受檢，詎受處分人竟拒絕停車接受稽查並加速逃逸，經乙○○、丙○○駕
    車在後追躡，又發現受處人連續三次以上未先顯示方向燈告知前後車輛，並保持
    安全距離及間隔，而任意變換車道，並行駛於路肩，因乙○○、丙○○所駕駛警
    車無法追到受處人所駕駛汽車，於見受處分人駕車下重慶北路交流道後即未再尾
    隨，嗣經乙○○、丙○○將受處分人所駕駛汽車車號記下，並輸入電腦發現車型
    、顏色均相符，乃以受處分人有違反前揭高速公路交通管制規則第五條第一項前
    段、第九條第一項第十二款、第十一條、第九條第一項第二款規定，先後有違反
    道路交通管理處罰條例第三十三條第一項規定之行為掣單舉發，嗣將舉發通知單
    送達於受處分人，受處分人於舉發通知單上所載應到案日期前就其四次違規行為
    應繳納之最低額罰鍰總額一萬二千元僅繳納六千元，經原處分機關通知受處分人
    補繳後，受處分人向原處分機關提出申訴，經原處分機關請舉發單位即國道一隊
    調查結果，仍認受處分人有前開違規行為，原處分機關乃以受處分人有先後違反
    前揭道路交通管理處罰條例第三十三條第一項規定四次之行為，於八十八年七月
    二十六日就受處分人上開四次違規行為各從輕裁處受處分人罰鍰三千元，合計共
    裁處異議人罰鍰一萬二千元，並依同條例第六十三條第一項第一款規定並予記違
    規點數四點（原處分機關於裁決書之簡要理由欄漏引前揭道交通管理處罰條例第
    六十三條第一項第一款規定，應於此補充更正）。
三、訊據受處分人固不否認有於前述時間駕駛前揭車號汽車行經前述地點之事實，惟
    矢口否認有任何違反道路交通管理處罰條例之行為，辯稱：我沒有超速，也沒有
    不服稽查逃逸，更沒有任意變換車道及行駛路肩云云，惟查：
    受處分人於前述時地駕駛上開車號自用小客車超速及拒絕停車接受員警稽查並加
    速逃逸，嗣又連續續三次以上未先顯示方向燈告知前後車輛，並保持安全距離及
    間隔，而任意變換車道，並行駛於路肩之違規事實，業據證人即開單告發受處分
    人之員警乙○○、丙○○於本院八十八年九月十日調查時，以具結擔保其二人供
    述之真實性並在負擔偽證罪之心理處罰狀態下供稱：（問：本件係你們舉發？）
    是；（問：舉發經過？）我們用雷達測試有無車輛超速時，發現受處分人車超速
    ，我們開啟警報器並揚指揮棒攔停，受處分人未停，連續開三次變換車道，沒打
    方向燈，並行駛路肩，我們有開車尾隨受處人之車，不過並沒追到，後來受處分
    人在重慶北路下交流道，我們就未再追，受處分人是開雪鐵龍車型之車（當日訊
    問筆錄參照），而受處分人亦不否認其所有上開車號自用小客車為雪鐵龍車型（
    本院前開期日訊問筆錄參照），按證人乙○○、丙○○乃為原處分機關所認定受
    處分人有前開違規行為之原證人，其二人並到庭在本院法官面前以言詞供述本件
    訴訟上之待證事實－即受處分人有前開違規事實，且如前所述，受處分人所駕駛
    汽車之車型與舉發員警所見車型均相一致，因現行高速公路巡邏員警多均係駕駛
    德國廠牌之ＢＭＷ五二０型車，此種汽車之性能依一般國民經驗法則均知已在一
    般汽車之上，以其得以高速行駛之特性猶追不上受處分人所駕駛之雪鐵龍型轎車
    ，相信對於舉發員警而言，當是一種印象特別深刻之記憶，故舉發員警猶仍可憶
    起受處分人所駕駛汽車之車型，若非受處分人真有上開違規行為，相信舉發員警
    記憶不會如此清晰！是本院綜合證人乙○○、丙○○二人上開證言，已足使本院
    得有原處分機關所認定受處分人有於前揭時地駕車超速及拒絕停車接受員警稽查
    並加速逃逸，嗣又連續續三次以上未先顯示方向燈告知前後車輛，並保持安全距
    離及間隔，而任意變換車道，並行駛於路肩之違規事實為屬真實之百分之百確信
    ，且於本件卷存證據資料內並無任何積極證據足以證明證人乙○○、丙○○上開
    供述係屬虛偽，亦無有足以令人顯信乙○○、丙○○其供述為不可採之品性證據
    或前科證據存在，本院自不得僅以證人為本件開單告發受處分人之員警而全盤抹
    煞其在訴訟上所具有之原證人資格，而受處分人對前開證人之供述並無法舉出或
    請本院調查任何對其有利之證據資料，以使本院對證人所供述受處分人違規之事
    實產生任何合理之懷疑，且交通警察掣單舉發違反道路交通管理處罰條例所列之
    違規事實，本質上為行政處分，係公務員基於職務上之權力，依法就特定之具體
    事件所為之具公法上效果之單方面行政行為，基於公務員為公法上行為具有公信
    力之原則，該行政行為當可被推定為真正，其據以依法處分之事實認定亦為正確
    無誤，從而本件異議人既未能提出證據以資證明其確無違規行為，僅空言稱並未
    有上開四次之違規行為，尚難遽予採信，本件事證明確，受處分人之違規行為堪
    以認定。
四、綜上所述，受處分人確有在前揭時地駕駛汽車超速行駛及拒絕接受員警之稽查並
    加速逃逸，嗣又連續三次以上未先顯示方向燈告知前後車輛，並保持安全距離及
    間隔，而任意變換車道，並行駛於路肩之違規行為，從而原處分機關乃以受處分
    人有先後違反前揭道路交通管理處罰條例第三十三條第一項規定四次之行為，就
    受處分人上開四次違規行為各從輕裁處受處分人罰鍰三千元，合計共裁處異議人
    罰鍰一萬二千元，並依同條例第六十三條第一項第一款規定並予記違規點數四點
    ，核無違誤，本件受處分人之異議為無理由，自應將其異議駁回。
據上論斷，應依道路交通案件處理辦法第十九條，裁定如主文。
中      華      民      國    八十九    年      一      月    三十一    日
                                      臺灣臺北地方法院交通法庭
                                          法  官  葉  建  廷
右正本證明與原本無異
如不服本裁定應於送達後五日內向本院提出抗告狀
                                          書記官  江  虹  儀
中      華      民      國    八十九    年      二      月      二      日


司法院資訊處製作；財團法人民間司法改革基金會備份。
